【裁判字號】    89,訴,9
【裁判日期】    890308
【裁判案由】    給付買賣價金
【裁判全文】
臺灣苗栗地方法院民事判決  八十九年度訴字第九號
    原      告  甲○○
    被      告  乙○○
右當事人間請求給付買賣價金事件，本院判決如左：
    主    文
原告之訴駁回。
訴訟費用由原告負擔。
    事    實
甲、原告方面：
  一、聲明：被告應給付原告新臺幣八十三萬元，及自支付命令狀送達被告之翌日起至清償
      日止，按年息百分之五計算之利息。
  二、陳述：
    （一）被告於民國八十八年十月十六日與原告簽訂土地買賣契約，買受原告所有坐落苗
          栗縣三灣鄉○○○段三○二地號土地及同段三二九之一地號土地（面積分別為六
          五○平方公尺、八七平方公尺，權利範圍均為全部）。依兩造所簽訂之契約條款
          約定，被告於八十八年十月十六日簽約當日應給付原告第一期款新臺幣（下同）
          四十萬元，而於被告支付第一期價款之同時，原告應將上開二筆土地之所有權狀
          交付被告，由被告辦理過戶手續。另二期款則約定，被告應於八十八年十月二十
          三日及八十八年十一月八日支付。被告於支付第一期款，並收受原告交付之二張
          土地所有權狀後，第二期及第三期買賣價款，屆期均不支付，嗣經被告要求延期
          ，原告亦同意第二期款最遲延至八十八年十月三十日支付（參見買賣契約書最後
          附註），然被告屆期仍不支付，嗣經原告對其發存証信函催討，被告亦不置理，
          不依約履行。
    （二）對被告抗辯之陳述：
      （１）被告答辯稱，伊購置系爭土地係與訴外人鍾慶煌共同出資購買云云，此係被告
            與訴外人之內部關係，與原告無關。
      （２）被告主張依買賣契約第十條，願意將已付價款全部由原告沒收，並解除契約云
            云。惟按兩造所訂合約第十條前段之約定為「本約簽定後，倘甲方（即被告）
            不買或不按約定日期付款，經乙方定期催告仍不給付時，願將既付價款全部由
            乙方（即原告）無條件沒收，充作違約金，並解除本約」，該條約定，係於買
            方即被告違約時，賣方即原告得主張之權利，並非被告得主張之權利，原告亦
            無受此條款約束之義務。本件係因被告之違約而致兩造契約未能履行，原告既
            未主張解約，被告當然仍有依約履行之義務。今原告仍主張被告應依約履行，
            當然可依照兩造契約之約定，起訴請求被告為如訴之聲明之給付。
      （３）且本件買賣被告於未能按時給付買賣價金之初，並未要求原告解約，同意原告
            沒收已付之定金，並將權狀返還原告，而係要求原告同意延期付款，且對原告
            保証延期後一定付款，而係於原告狀請鈞院對被告發支付命令後，方才提出解
            約之主張，然此已阻礙原告將系爭土地再行出賣之機會，造成原告之損失，原
            告自不願解除本契約。
      （４）被告簽辯狀中所舉之二紙存証信函，係訴外人鍾靜瑩所寄，與被告無直接關聯
            ，就鍾靜瑩之來函，原告亦曾經委請律師發函告復在案。
三、證據：提出不動產買賣契約書影本乙份、存證信函影本二紙、律師事務所函文影本乙紙
    及回執影本二紙為証。
乙、被告方面：
  一、聲明：求為判決如主文所示。
  二、陳述：被告與訴外人鍾慶煌共同出資，經仲介公司佳旺房屋公司（負責人：鍾靜瑩）
      之仲介承購原告之土地，於八十八年十月十六日以原告名義和原告訂立買賣契約，並
      於訂約當日支付定金四十萬元，由原告親手收訖。
            嗣於八十八年十月二十三日支付第二期款項時，因財力不足，無法繼續支付，
            依買賣契約書第十條約定，被告願意將已付價款全部由原告沒收，並解除契約
            。被告且曾再三以電話聯繫，及請仲介公司發存証信函通知原告，並親自到原
            告家中拜訪，欲將土地所有權狀送還原告，但原告均不置理。被告係依契約之
            約定行事，不知原告為何又起訴請求。
  三、證據：提出不動產買賣契約書影本乙分、存証信函影本二紙為証。
    理    由
一、本件原告起訴主張：被告於八十八年十月十六日與原告簽訂土地買賣契約，買受原告所
    有坐落苗栗縣三灣鄉○○○段三○二地號土地及同段三二九之一地號土地（面積分別為
    六五○平方公尺、八七平方公尺，權利範圍均為全部）。依兩造所簽訂之契約條款約定
    ，被告於八十八年十月十六日簽約當日應給付原告第一期款四十萬元，而於被告支付第
    一期價款之同時，原告應將上開二筆土地之所有權狀交付被告，由被告辦理過戶手續。
    另二期款則約定，被告應於八十八年十月二十三日及八十八年十一月八日支付。被告於
    支付第一期款，並收受原告交付之二張土地所有權狀後，第二期及第三期買賣價款，屆
    期均不支付，嗣經被告要求延期，原告亦同意第二期款最遲延至八十八年十月三十日支
    付，然被告屆期仍不支付，嗣經原告對其發存証信函催討，被告亦不置理，拒不依約履
    行，為此起訴請求。被告則以系爭土地係被告與訴外人鍾慶煌共同出資，經仲介公司佳
    旺房屋公司（負責人：鍾靜瑩）之仲介承購，於八十八年十月十六日以原告名義和原告
    訂立買賣契約，並於訂約當日支付定金四十萬元，由原告親手收訖。嗣於八十八年十月
    二十三日支付第二期款項時，因財力不足，無法繼續支付，依買賣契約書第十條約定，
    被告願意將已付價款全部由原告沒收，並解除契約。被告且曾再三以電話聯繫，及請仲
    介公司發存証信函通知原告，並親自到原告家中拜訪，欲將土地所有權狀送還原告，但
    原告均不置理。被告係依契約之約定行事，不知原告為何又起訴請求等語置辯。
二、依兩造所訂買買契約書第十條前段約定「本約簽定後，倘甲方（即被告）不買或不按約
    定日期付款，經乙方定期催告仍不給付時，願將既付價款全部由乙方無條件沒收，抵作
    違約金，並解除本約」之文義觀之，本件系爭兩造間所訂立之買賣契約，被告仍保有悔
    約不買，解除系爭買賣契約之權利，只是其法律效果為其已依約給付之價款，應由原告
    沒收，抵作違約金，不得請求返還而已。是本件被告於訂約後，嗣以其資力不足，不願
    繼續履行該契約，並依法將該項解除契約之意思表示通知原告（被告至遲於八十九年一
    月二十七日所提出答辯狀送達於原告之時，已合法將該項意思表示通知原告），係依兩
    造間之契約所定合法行使其解除契約之權利。兩造間之契約既經合法解除，原告復本於
    該買賣契約請求被告給付尚未給付之第二、三期買賣價款，即無理由，其請求應予駁回
    。
三、本件事證已臻明確，兩造其餘之攻擊防禦方法，核與判決結果不生影響，爰不再逐一審
    酌論列，併此敘明。
四、據上論結，原告之訴為無理由，依民事訴訟法第七十八條，判決如主文。
中        華        民        國   八十九   年      三       月      八       日
                                  臺灣苗栗地方法院民事庭
~B法      官  黃桂興
右為正本係照原本作成。
如對本判決上訴，須於判決送達後廿日內向本院提出上訴狀。
~B法院書記官  游智凱
中        華        民        國   八十九   年      三       月      八       日


司法院資訊處製作；財團法人民間司法改革基金會備份。
